臺灣高等法院臺中分院刑事判決　　　　　　　　　　九十三年度上訴字第二四五號
　　上　訴　人
　　即　被　告　甲○○
　　選任辯護人　林益輝律師
右上訴人因違反槍砲彈藥刀械管制條例案件，不服臺灣彰化地方法院九十二年度訴字
第一三一一號中華民國九十三年一月九日第一審判決（起訴案號：臺灣彰化地方法院
檢察署九十二年度偵字第五六一八號），提起上訴，本院判決如左：
      主  文
上訴駁回。
      事  實
一、甲○○前曾於民國八十九年四月二十四日因賭博案件，經臺灣臺中地方法院判處
    有期徒刑三月，得易科罰金確定，已於八十九年五月三十一日易科罰金執行完畢
    ；詎仍不知警惕，明知未經主管機關許可，不得持有具殺傷力之列管槍、彈，因
    好奇及為防身之用（無供特定犯罪之意），竟未經許可，於九十二年六月初，與
    真實姓名不詳、綽號「阿源」之成年男子接洽聯絡購買槍彈一事，並於九十二年
    六月中旬某日，在臺中市○○○路與文心路交岔路口，交付現金新臺幣（下同）
    七十五萬元之價金，向上開綽號「阿源」之男子購入並收受均具有殺傷力如附表
    編號(一)、(二)、(三)所示之制式半自動手槍三枝及均具殺傷力之制式子彈（口徑均為
    九ｍｍ）十二顆（除附表編號(四)所示之制式子彈三顆外，其餘九顆於鑑驗時試射
    ）、土造子彈一顆（直徑九ｍｍ，已於鑑驗時經試射，起訴書誤載為制式子彈）
    ，旋即未經許可，持有上開槍、彈。嗣於九十二年七月十一日下午二時三十分許
    ，甲○○在南投縣南投市○○○路二八八號前為警循線拘提到案而查獲，並於同
    日下午三時十二分許，帶同警方前往南投縣草屯鎮○○里○○路八六號倉庫內起
    出上開其未經許可而持有之均具殺傷力之制式半自動手槍三支及子彈十三顆扣案
    。
二、案經彰化縣警察局移送臺灣彰化地方法院檢察署檢察官偵查起訴。
      理  由
一、訊據上訴人即被告甲○○對於右揭事實坦承不諱，惟辯稱其係自首而交出上開槍
    彈云云。經查：
  (一)被告前揭未經許可，無故持有上開槍、彈之犯行，業經被告坦承不諱，且有上開
    制式半自動手槍三支及子彈十三顆扣案可資佐證，且扣案之前開制式半自動手槍
    三支及子彈十三顆經送鑑定之結果，確均具殺傷力而屬列管槍、彈一節，此有內
    政部警政署刑事警察局九十二年十月九日刑鑑字第０九二０一三八九九二號槍彈
    鑑定書一份在卷可稽（見偵字第五六一九號卷第九六至一○三頁），故被告未經
    許可無故持有上開具有殺傷力之槍、彈應堪認定。
  (二)按刑法第六十二條前段規定「對於未發覺之罪自首而受裁判者，減輕其刑」所稱
    之「發覺」，並不以有偵查犯罪權之機關或人員確知其人犯罪無誤為必要，如有
    確切之根據得為合理之可疑而對行為人發生嫌疑時，即得謂為已發覺（最高法院
    七十二年度臺上字第六四一號判例意旨參照）。查本件警方係依據線報檢舉被告
    涉有販賣槍枝罪嫌（經警方調閱被告刑事檔案彩色照片供線民確認嫌疑人係被告
    無誤），並提供被告使用之行動電話門號，經警方依法聲請通訊監察並進行跟監
    ，乃循線於九十二年七月十一日下午二時三十分許，在南投縣南投市○○○路二
    八八號前，將被告拘提到案而查獲等情，業據證人即承辦員警陳舜昌於原審審理
    時到庭證述屬實，並有上開通訊監察譯文及錄音帶在卷可稽（見偵五六一八號卷
    第三七至四一頁、第七八頁）；雖被告為警拘提時，並無積極確切之證據足認被
    告有販賣槍枝之犯行，然依警方獲知之線報及通訊監察之內容，已足使警方產生
    被告持有槍、彈之合理可疑，被告為警拘提到案後，向警方供承伊持有槍、彈等
    語，係屬被告之自白，本件被告並無自首之情事，被告之選任辯護人認被告有自
    首之情事，容有誤會。
  (三)再卷附被告所使用0000000000號行動電話、於九十二年七月二日凌晨
    一時十一分許之通訊監察譯文，載有「滄（指被告甲○○）：好啦！那有一個馬
    仔那個你知道嗎？一個馬仔那個你知道嗎？有一個符號那個你知道嗎？【中斷（
    譯文誤載為「中段」）】Ａ（即被告之通話對象）：Ｙ小張票的喔！滄：僅一張
    而已，他有約明日中午。Ａ：他約明日午要看票嗎？那你先幫我照會，那他有沒
    有說票面開多少錢？滄：有！他開價二七。Ａ：那麼老大！就要麻煩你了，你先
    幫我看一下。滄：你有興趣喔！我明天撥空過去接洽。Ａ：麻煩了」等語，雖被
    告於本院準備程序時供稱：伊於上開電話所提及之「馬仔」，係指扣案如附表編
    號三所示之ＣＯＬＴ廠製半自動手槍一枝，該通電話所稱之「票」係指槍枝無誤
    等語，惟被告堅決否認有何販賣槍枝之行為，而依上開通聯譯文內容，於被告提
    及「馬仔」之符號後，記載「中段」（為中斷之誤），係指有約五、六秒之時間
    ，通訊監察機器無法接收到被告與Ａ二人通話內容之情形（原因不明）等情，已
    據證人即承辦員警陳舜昌於本院審理時證述明確，是上開通話內容於被告提及扣
    案附表編號(三)所示之手槍一枝後，既有五、六秒之時間無法監察通訊內容，而無
    從知悉前揭間斷之五、六秒時間內，被告與Ａ二人間之對話，從而，被告與Ａ在
    該上開中斷五、六秒之時間後，談及「開價二七」等語，是否係針對扣案如附表
    (三)所示之手槍，而足以認定被告持有上開手槍後，另有起意販賣之意，實有疑義
    ，依罪疑惟輕之原則，應為對被告有利之認定；換言之，尚難依據上開通訊監察
    譯文內容，逕認被告於購入而持有扣案如附表編號(三)所示之槍枝後，有起意並著
    手販賣該槍枝未遂之犯行，而為公訴人起訴事實所載被告持有上開槍枝犯行之起
    訴效力所及，彰化縣警察局於九十二年九月九日函文檢察官時，曾指稱依上開監
    聽內容足徵被告有販賣槍枝之不法情事，爰併此敘明。從而本件事證明確，被告
    犯行應堪認定。
二、核被告所為，係犯槍砲彈藥刀械管制條例第七條第四項之未經許可，持有手槍罪
    及同條例第十二條第四項之未經許可，持有子彈罪。又被告以一持有行為同時觸
    犯上開未經許可，持有手槍罪及未經許可，持有子彈罪，為想像競合犯，應依刑
    法第五十五條前段規定，從一較重之未經許可，持有手槍罪處斷。再被告前曾於
    八十九年四月二十四日因賭博案件，經臺灣臺中地方法院判處有期徒刑三月，得
    易科罰金確定，已於八十九年五月三十一日易科罰金執行完畢，有臺灣彰化地方
    法院檢察署刑案資料查註紀錄表、臺灣高等法院被告全國前案紀錄表各一份在卷
    可考，其於五年以內再犯本件有期徒刑以上之罪，為累犯，應依刑法第四十七條
    之規定加重其刑。原審依槍砲彈藥刀械管制條例第七條第四項、第十二條第四項
    ，刑法第十一條前段、第五十五條前段、第四十七條、第四十二條第三項、第三
    十八條第一項第一款，罰金罰鍰提高標準條例第二條，現行法規所定貨幣單位折
    算新臺幣條例第二條等規定，並審酌被告之素行、僅因好奇竟購入殺傷力較為強
    大之制式半自動手槍之犯罪動機、目的、未經許可，持有具殺傷力之制式半自動
    手槍及子彈之手段、所持有制式半自動手槍之數量為三枝、所持有制式子彈及土
    造子彈共計有十三顆、持有上開槍、彈對社會治安造成之重大影響、對社會秩序
    危害甚鉅及其犯罪後之態度等一切情狀，量處被告有期徒刑九年，併科罰金壹佰
    萬元，並就罰金部分諭知易服勞役之折算標準，另敘明扣案如附表編號(一)至(三)所
    示之制式半自動手槍三枝（含彈匣共計六個）及附表編號(四)所示之制式子彈三顆
    ，均屬違禁物，均應依刑法第三十八條第一項第一款規定宣告沒收之，至其餘扣
    案之制式子彈九顆及土造子彈一顆，經鑑驗機關試射後，僅剩餘彈殼，而失其子
    彈之結構及性能，不具殺傷力，堪認已非屬違禁物；另扣案之一百零九發空彈殼
    及被告所有之國際牌行動電話一支（門號為0000000000號），並無證
    據足認與被告本案之犯罪有關，爰均不予宣告沒收之等情，核其認事用法，均無
    不當，量刑亦稱妥適，被告上訴指摘原審量刑過重，請求減輕刑度云云，本院審
    酌國內近來槍枝氾濫，導致社會治安嚴重敗壞，被告所持有之制式手槍、子彈殺
    傷力強大，對社會治安危害甚鉅，不宜從輕量刑，被告上訴為無理由，應予駁回
    。
三、據上論斷，應依刑事訴訟法第三百六十八條，判決如主文。
本案經檢察官乙○○到庭執行職務。
中      華      民國    九十三    年      三      月    三十一    日
                                   臺灣高等法院臺中分院刑事第八庭
                                         審判長法  官  羅  得  村
                                               法  官  黃  文  進
                                               法  官  陳  毓  秀
右正本證明與原本無異。
如不服本判決應於收受送達後十日內向本院提出上訴書狀，其未敘述上訴之理由者並
得於提起上訴後十日內向本院補提理由書（均須按他造當事人之人數附繕本）。
                                               書記官  吳  宗  玲
中     華     民     國     九十三     年      四      月      一       日
附錄論罪科刑法條：
槍砲彈藥刀械管制條例第七條第四項：
未經許可，持有、寄藏或意圖販賣而陳列第一項所列槍砲、彈藥者，處五年以上有期
徒刑，併科新臺幣一千萬元以下罰金。
槍砲彈藥刀械管制條例第十二條第四項：
未經許可，持有、寄藏或意圖販賣而陳列子彈者，處五年以下有期徒刑，併科新臺幣
三百萬元以下罰金。
【附表】：
編號
(一)   美國ＲＵＧＥＲ廠製Ｐ八九ＤＣ型口徑九ｍｍ制式半自動手槍一枝（含彈匣二
     個，槍枝管制編號0000000000）。
(二)   美國ＢＥＲＥＴＴＡ廠製九二ＦＳ型口徑九ｍｍ制式半自動手槍一枝（含彈匣
     二個，槍枝管制編號0000000000）。
(三)   美國ＣＯＬＴ廠製ＣＯＭＢＡＴＣＯＭＭＡＮＤＥＲ型口徑九ｍｍ制式半自動
     手槍一枝（含彈匣二個，槍枝管制編號0000000000）。
(四)   制式子彈（口徑均為九ｍｍ）三顆。
                                                                        Ｆ
